臺灣高等法院臺中分院刑事裁定　　　　100年度聲再字第124號
再審聲請人
即受判決人　佑禎營造工程有限公司
兼上一人
代 表 人　　許耀元
上列聲請人因違反政府採購法等案件，對於本院99年度上訴字第
110號，中華民國100年5月5日第二審確定判決（臺灣彰化地方法
院97年度訴字第2158號，起訴案號：臺灣彰化地方法院檢察署97
年度偵字第3053、6508號、97年度偵緝字第228 號，移送併辦案
號：97年度偵字第6723號），聲請再審，本院裁定如下：
    主  文
再審之聲請駁回。
    理  由
一、聲請意旨略稱：原確定判決有刑事訴訟法第四百二十一條規
    定「足生影響於判決之重要證據漏未審酌」之事由，爰聲請
    再審，其事由如下：(一)關於詐欺罪部分，石笱排水護岸工程
    是林斯明與被告在投標前即預先協議彼此不競標，由林斯明
    投標施作，因此交付新臺幣（下同）十六萬元予被告，並非
    被告向林斯明詐欺取財，此有當日之被告與黃儒柏之監聽電
    話譯文可證。其內容為：黃儒柏：「全部你做？還是別人做
    ？」許耀元：「…那件一百四十的有一家說要，我切給他，
    我是問他，如果要，三件全部給你好了」許耀元：「我說你
    如果喜歡三件全部給你」（依語意應是在開標前之協議）（
    上開「那件一百四十的」即石笱工程，得標價格為一百四十
    萬六千元。顯非指當日另二件得標價格為一百九十萬餘元及
    三百八十二萬餘元之工程）。徵之上開譯文，顯示被告在投
    標前即與林斯明協議，由林斯明投標「石笱工程」並支付十
    六萬元給被告，作為當日被告協助林斯明勸退其他廠商支出
    之費用，且被告不為競標。原判決認為是林斯明得標後，被
    告再向其訛詐十六萬元，對該電話譯文之解釋，顯係有重大
    瑕疵，即與「漏未審酌」相同，應得為再審。(二)關於違反政
    府採購法部分，被告許耀元確實是分別與竟峰公司（法定代
    理人周文森）、協立公司（法定代理人吳坤瑋）、儒柏公司
    （法定代理人黃儒柏）合夥，以公平競爭之方式，分別投標
    本案各項工程。被告許耀元家族企業眾多—有砂石廠及重機
    械廠（政安機械工程有限公司，擁有挖土機、鏟（堆）土機
    等重機械設備）。而竟峰公司、協立公司、儒柏公司三家公
    司則無此種類機械設備，因此渠等三家公司承包各項營造工
    程時，常需向許耀元（或其家族企業）調（租）用前揭工程
    重機械，因此緣故，才會演生為許耀元與渠等公司合夥共同
    承攬工程之慣例。縱認被告許耀元有借用竟峰、協立、儒柏
    公司之名義參加投標之事實，但此為許耀元之個人行為，與
    佑禎公司無涉，不能科處佑禎公司罰金刑。原判決並未提出
    證據證明許耀元有提供或使用佑禎公司之資金、人員、機械
    …來參標或施作工程之情事，徒以許耀元為佑禎公司之法代
    ，即認定佑禎公司應負政府採購法第九十二條之罰金刑，顯
    屬率斷。綜上，原判決有上開再審理由，請裁定開始再審云
    云。
二、按不得上訴於第三審法院之案件，除刑事訴訟法第四百二十
    條規定外，其經第二審確定之有罪判決，如就足生影響於判
    決之重要證據漏未審酌者，得為受判決人之利益，聲請再審
    ，刑事訴訟法第四百二十一條定有明文。惟所謂「重要證據
    」，係指該證據就本身形式上觀察，固不以絕對不須經過調
    查程序為條件，但必須顯然可認為足以動搖原有罪確定判決
    ，而為受判決人應受無罪、或免訴、或輕於原審所認定之罪
    名方可，如不足以推翻原審所認定罪刑之證據，即非足生影
    響於原判決之重要證據。所謂「漏未審酌」乃指第二審判決
    前已發現而提出之證據，未予審酌而言，苟被捨棄之證據，
    已於理由內敘明其捨棄之理由者，即非漏未審酌。亦即刑事
    訴訟法第四百二十一條所規定因「重要證據漏未審酌」而聲
    請再審者，指該證據於案情有重要關係且未經審酌者而言，
    如證據業經法院本其自由心證予以取捨及判斷，僅係對此持
    相異評價，即不能以此為由聲請再審。是如當事人所提出之
    證據，不足以影響判決結果，或第二審法院依調查之結果，
    本於論理法則、經驗法則，取捨證據後，認定事實者，則不
    包括之（最高法院八十九年度臺抗字第三０號裁定意旨參照
    ），是即所謂「有足以影響於判決之重要證據漏未審酌為理
    由」者，必該證據已經提出卻漏未審酌，且該證據確為真實
    ，而足以據以認定受判決人應受無罪、或免訴、或輕於原審
    所認定罪名而後可，否則如不足以推翻原確定判決所認之罪
    名，而僅據以爭執原確定判決對證據之取捨，仍不能准許再
    審（最高法院二十八年度抗字第八號、四十一年度臺抗字第
    一號、四十九年臺抗字第七二號、三十五年特抗字第二一號
    判例參照）。又法院認為無再審理由者，應以裁定駁回之，
    刑事訴訟法第四百三十四條第一項亦有明文。
三、經查：
（一）關於上揭再審聲請意旨(一)部分，原確定判決業於理由欄中
      載明：「被告許耀元向被害人林斯明詐欺取財之事實，迭
      為證人林斯明於調查站及偵查中證述詳實，並有前開通訊
      監察譯文附卷為憑。茲核，本件石笱排水（大村段）護岸
      加高應急工程由孟倫土木包工業以一百四十萬元得標，有
      上開投開標資料可查。參以被告許耀元於九十六年四月十
      一日上午十時三十八分許，以其所持用之門號00000
      00000號行動電話撥打被告黃儒柏所持用之門號00
      00000000號行動電話，向被告黃儒柏表示：『沒
      有啦，大村想叫你過來過來用一下』、『三件都不好。嘿
      ，都不好，不知道擋下來幹什麼？我看不懂，都看不懂，
      嘿，【孟倫】那是什麼人？』，被告黃儒柏回稱：『那個
      埔鹽啦。』，被告許耀元表示：『那個人會不會很龜毛？
      』，被告黃儒柏答稱：『不會啦。』被告許耀元表示：『
      好啦，我再跟他講。』等語，有上開通訊監察譯文可查，
      顯見被告許耀元因不認識證人林斯明，才會在電話中詢問
      被告黃儒柏，並表示要去找孟倫協議不要進去投標。又被
      告黃儒柏於九十六年四月十一日晚上九時十四分許，以其
      所持用之門號0000000000號行動電話，撥打被
      告許耀元所持用之門號0000000000號行動電話
      ，向被告許耀元詢問：『不知道工作用得順不順利？』，
      被告許耀元回稱：『有順也沒有用，三件也不會賺錢…』
      、『我跟「長ㄝ」（指鄉長賴炳輝）乾脆外面發省一點，
      領快二十支，管他的』、『我說三個五張（指三件五千元
      ），要不要？不然你們寄下去，我不管，沒接受，不要好
      了。』，被告黃儒柏回稱：『三個總共五，還是一個五？
      』被告許耀元答稱：『三個總共五，要不要來，不然不要
      』、『我也說，讓你們啊』、『最後還是起來，只有志明
      跟我用一支三萬，改天我一定要討回來』、『昨天跟我說
      十七，早上去說再領二支』、『全部到，還到得蠻齊全的
      』、『沒辦法，我也說要的人給他，有二件，馬上標到，
      要報停工，沒辦法做』、『是拿起來幹什麼？拿起來好看
      的？立起來拜拜，那二件大件的全部要立起來拜拜。』，
      被告黃儒柏回稱：『嘿，全部你用…你做？還是別人做？
      』，被告許耀元表示：『【沒有啦，那件一百四十的一家
      說要，我切給他】，我是問他，如果要，三件全部給你好
      了』、『我說你如果喜歡三件全部給你』、『二件先擋再
      說了，先擋要，要再給人…』等語，同樣有前開通訊監察
      譯文為證，依被告許耀元上開所言，其意在標取當天開標
      之三件工程，即便自己無法承作，亦要將工程標下後再轉
      包予其他廠商至明，再由被告許耀元在上開對話之語氣中
      更可知被告許耀元認為該三項工程均是由其主導，方於電
      話中表示將其中一件『切』給孟倫土木包工業，故孟倫土
      木包工業標得該項工程後，被告許耀元欲向證人林斯明收
      取一定金額作為自認讓渡該工程之代價至為顯然。惟被告
      許耀元與證人林斯明並不相識，如前認定，被告許耀元斷
      不敢貿然向證人林斯明收取自認為『切』工程之代價，然
      一般施作工程之人對於發包工程機關或有不肖人員收取回
      扣多所聽聞，故而被告許耀元乃假借大村鄉公所欲收取回
      扣為名，向證人林斯明收取一定金額並非無稽，證人林斯
      明之前揭證述合於事理而可採。」（見原確定判決第一三
      二至一三三頁），是以原確定判決既已詳為論述本院如何
      斟酌各項證據而依憑論理法則及經驗法則，本其自由心證
      對證據予以取捨及判斷所為之結果，屬其職權之適法行使
      ，並非漏未審酌，自難徒憑再審聲請人之己見，任意對案
      內證據持相異之評價，即足認為具有聲請再審之理由。
（二）關於上揭再審聲請意旨(二)部分，查再審聲請人僅謂「被告
      許耀元家族企業眾多，…，才會演生為許耀元與渠等公司
      合夥共同承攬工程之慣例」、「此為許耀元之個人行為，
      與佑禎公司無涉，不能科處佑禎公司罰金刑」云云，並未
      具體指出原確定判決有何重要證據漏未斟酌者，即與前開
      再審要件不合。且再審聲請人此部分聲請意旨，已據原確
      定判決詳述其認定許耀元分別借用竟峰公司、協立公司、
      儒柏公司之名義投標之理由，並就取捨各該證據資料之理
      由詳予說明（詳見原確定判決第一一五至一五四頁），本
      院經核未違經驗法則、論理法則，本件並無重要證據漏未
      審酌之情事，而此部分再審聲請意旨無非就原確定判決理
      由已說明或原確定判決採證認事其職權之適法行使，再行
      爭執，進而主張對自己有利之判斷，然原確定判決既已依
      調查證據之結果本於自由心證為判斷，並說明證據取捨之
      理由，即對於證據之評價與聲請人所持相異，亦屬自由心
      證之範圍，並非對於足以影響判決結果之證據漏未審酌，
      是原確定判決此部分並無再審聲請所稱重要證據漏未審酌
      之問題。
四、綜上所述，細究再審聲請人上開意旨所為主張，無非係再審
    聲請人對本院原確定判決就認定不利於己之事實，片面為個
    人意見之主張，及單憑己意所為之相反評價或質疑，以圖證
    明其於本院所為有利之主張為真實，則揆諸前揭說明，自無
    刑事訴訟法第四百二十一條所規定得為再審之情事，聲請人
    所述尚難認有再審之理由，故本件聲請再審，應予駁回。
據上論斷，應依刑事訴訟法第四百三十四條第一項，裁定如主文
。
中    華    民    國   100    年    6     月    20    日
            刑事第七庭    審判長法  官  林  榮  龍
                                法  官  黃  仁  松
                                法  官  王  義  閔
上列正本證明與原本無異。
不得抗告。
                                書記官  陳  宜  屏
中    華    民    國   100    年    6     月    20    日